臺灣臺中地方法院刑事判決　　　　　　　　　　　　　九十年度訴字第一五八二號
　　公　訴　人　臺灣臺中地方法院檢察署檢察官
　　被　　　告　甲○○
右列被告因竊盜案件，經檢察官提起公訴（九十年度偵字第五三五○號、九十年度偵
字第八三五一號），本院判決如左：
    主  文
甲○○無罪。
    理  由
一、公訴意旨略以：被告甲○○意圖為自己不法之所有，基於概括犯意，先於民國八
    十九年十月中旬，在臺中縣大甲鎮○○路順天遊藝場，乘人不知，徒手竊取被害
    人乙○○置於電玩遊戲機檯面之行動電話乙支（廠牌：摩托羅拉，機身序號：0
    00000000000000號，下稱編號一手機），得手後留供己用；後於
    同年十一月底，在臺中縣大甲鎮○○路○段與育英路口統一便利超商前，乘被害
    人丁○○購物不知防備，徒手竊取其置於停在該處機車前菜籃內之行動電話乙支
    （廠牌：諾基亞，機身序號：000000000000000號，下稱編號二
    手機），得手後留己給用。又於同年十二月二十日二十一時四十分許，騎乘不詳
    車牌號碼之重型機車，在臺中縣大甲鎮○○路與新美街口，見被害人曾怡宣所騎
    乘機車前菜籃內放置一只皮包（內有新臺幣壹佰元、提款卡、信用卡、行動電話
    乙支及身分證一張），乃另行起意，趁其不及抗拒，徒手搶奪該只皮包，得手後
    加速離去，並於翌日，向不知情之胞妹王雅惠借用0000000000號行動
    電話門號晶片，插入前揭搶自被害人曾怡宣之行動電話機（廠牌：諾基亞廠牌，
    機身序號：000000000000000號，下稱編號三手機），供己通訊
    聯絡使用。嗣因被告另案入獄服刑，始將前揭行動電話均轉交予不知情之胞妹王
    雅惠。迨於九十年二月十五日下午十五時五十分許，為警由被告使用被害人曾怡
    宣之行動電話通話紀錄循線查獲，並扣得前揭行動電話三支，因認被告涉有刑法
    第三百二十條第一項竊盜罪嫌及刑法第三百二十五條搶奪罪嫌等語。
二、按犯罪事實應依證據認定之，無證據不得推定其犯罪事實；又不能證明被告犯罪
    者，應諭知無罪之判決，刑事訴訟法第一百五十四條、第三百零一條第一項分別
    定有明文。次按認定不利於被告之事實，須依積極證據，苟積極證據不足為不利
    於被告事實之認定時，即應為有利於被告之認定，更不必有何有利之證據；又事
    實之認定，應憑證據，如未能發現相當證據，或證據不足以證明，自不能以推測
    或擬制之方法，以為裁判之基礎，最高法院分別著有三十年上字第八一六號、四
    十年台上字第八六號判例可資參照。
三、本件公訴人認被告涉有竊盜及搶奪罪嫌，無非係以：(一)被害人乙○○、丁○○、
    曾怡宣之指述；(二)贓物認領保管單三紙、通聯紀錄單；(三)被告證詞前後矛盾，且
    與證人戊○○證詞不符，又無法明確交待手機來源等情，為其所憑之論據。訊據
    被告堅詞否認有何竊盜、搶奪犯行，辯稱：編號一、二手機係伊向綽號「小茹」
    之真實姓名年籍均不詳女子購買，編號三之手機係伊向證人戊○○換得，並非伊
    所竊取、搶奪等語。
四、經查：
  (一)被害人乙○○、丁○○僅分別於警詢時，指陳其所有之行動電話於上揭時、地遭
    竊之事實，但並未指認被告為竊嫌（參見臺中縣警察局大甲分局刑案偵察卷宗）
    ；而被害人曾怡宣雖有至警局指認被告，然陳稱：體格差不多，但因歹徒是載全
    罩式黑色安全帽，不能直接指認臉孔長相等語（參見臺灣臺中地方法院檢察署九
    十年偵字第五三五○號偵查卷宗第二十頁背面），亦未能明確指認被告，是被害
    人乙○○、丁○○、曾怡宣之指述，僅能證明上開手機失竊及遭搶之事實，尚難
    引為被告有罪之證據。
  (二)被告對於編號三手機之來源，於警詢中供稱係與許清貴手機互換云云，後因許清
    貴否認而改稱係與證人戊○○互換云云。被告前後供詞互不一致，固有啟人疑竇
    之處，但此亦僅足說明，被告無法明確交待編號三手機之來源，事有蹊蹺，惟仍
    需其他直接或間接證據證明編號三手機確為被告所搶，本件被告前後不一之供詞
    ，仍不足以證明被告即為搶嫌本人。
  (三)證人戊○○固指稱未交予被告編號三之手機，與被告所供係與證人戊○○互換手
    機之供詞有忤，且被告請求本院傳訊之證人丙○○並無法證明被告與證人戊○○
    有互換手機乙節，固有啟人疑竇之處，但仍僅足開啟被告或有搶奪，或有收受贓
    物，或有拾得遺失物等可能性而已，尚不足以達被告涉有本案之確信。
  (四)另被告供稱編號一、二手機係向綽號「小茹」女子購得，雖被告無法提供「小茹
    」之真實姓名、年籍、住居所以供查證，然現今手機交易買賣頻繁，卻無如房屋
    、汽機車等有一定公示、公信制度可供查驗，黑市交易在所多有，無法確實提供
    出售者姓名亦在情理之內，且被告無法明確交待手機來源，亦不能證明被告即為
    竊嫌本人，尚須其他直接或間接證據加以佐證，已於前述，是被告不能提供「小
    茹」相關資料，非能遽以指其涉足本案。
  (五)而贓物認領保管單三紙僅是被害人領回失物之憑證，無法證明被告有竊盜、搶奪
    犯行；又被告使用之門號0000000000雙向通聯紀錄單上，九十年十二
    月二十一日以後雖顯示該門號使用編號三手機序號，然此僅能證明被告於九十年
    十二月二十一日後使用編號三手機，仍無法證明編號三手機之來源，均不足證明
    被告涉嫌竊盜、搶奪之犯行。至被告是否涉及收受贓物之犯行，應由公訴人另行
    偵辦，要屬另一問題。
五、綜上所述，本件尚乏積極證據足資證明被告確有竊盜及搶奪之行為，揆諸前揭條
    文及判例意旨，尚難僅憑推測或擬制之方法，即遽認被告有罪之論斷。此外，本
    院復查無其他積極證據足資認定被告有何公訴人所指之竊盜及搶奪犯行，被告之
    犯罪既屬不能証明，爰依首揭規定，諭知其為無罪之判決，以免冤抑。
據上論斷，應依刑事訴訟法第三百零一條第一項，判決如主文。
中      華      民      國      九十一    年      三      月      七    日
                                臺灣臺中地方法院刑事第一庭
                                    審判長法  官  林  清  鈞
                                          法  官  鄭  文  祺
                                          法  官  黃  裕  仁
右正本證明與原本無異。
如不服本判決，應於送達後十日內向本院提出上訴狀（須附繕本），上訴於臺灣高等
法院臺中分院。
                                          書記官
中      華      民      國      九十一    年      三      月      七    日
